最高法院刑事判決　　　　　　九十六年度台上字第二三七六號
上　訴　人　甲○○
選任辯護人　洪梅芬律師
　　　　　　李季錦律師
　　　　　　蘇佰陞律師
上列上訴人因公共危險案件，不服台灣高等法院台南分院中華民
國九十三年十月六日第二審判決（九十三年度交上訴字第五四九
號，起訴案號：台灣台南地方法院檢察署九十二年度偵字第五０
五號），提起上訴，本院判決如下：
     主  文
上訴駁回。
     理　由
按刑事訴訟法第三百七十七條規定，上訴於第三審法院，非以判
決違背法令為理由，不得為之。是提起第三審上訴，應以原判決
違背法令為理由，係屬法定要件。如果上訴理由書狀並未依據卷
內訴訟資料，具體指摘原判決不適用何種法則或如何適用不當，
或所指摘原判決違法情事，顯與法律規定得為第三審上訴理由之
違法情形，不相適合時，均應認其上訴為違背法律上之程式，予
以駁回。本件上訴人甲○○上訴意旨略稱：(一)刑法第一百八十五
條之四所指之動力交通工具肇事，致人受傷而逃逸罪，以行為人
具有犯罪之故意為其構成要件，如行為人犯罪事實之發生欠缺認
識而影響犯罪故意之成立，即難以該罪相繩。查成功大學醫學院
附設醫院函示：肇事車輛如緊閉車窗及於車內播放音樂，均會影
響駕駛者辨識車外聲音，且撞擊力道之大小是否引起振動之感覺
亦須考慮等情，上訴人因聽覺障礙，且於行車時緊閉車窗及於車
內播放音樂，並無聽到撞擊聲。且一般車禍肇事者於肇事後，會
下意識停頓或暫停之動作；但告訴人張淑雅於審理中證稱：上訴
人於肇事後未曾暫停，而以通常之四十公里時速行駛，足見上訴
人並無意識到兩車相撞之情而欠缺犯罪之故意，原審未察，遽為
上訴人罪刑之宣告，自非適法。(二)原審係依證人涂敬新於警詢、
偵、審中證稱：我聽到撞擊的聲音，轉頭看到一輛車往巷子內行
駛，我再往前走，看到機車騎士倒地，才知道發生車禍。該車的
車尾類似金龜車，沒有後行李箱等語，為上訴人犯罪之部分論據
。但該證人於第一審法院又證稱：我是聽到聲音，但過程如何發
生並未看到，亦未敢確定檢察官所提示照片所示之車輛是否為肇
事車輛，只知該車輛的車尾類似金龜車，沒有後行李箱等語；前
後所述，已非一致。且證人既未目睹車禍發生之經過，顯非在場
見聞之人，其證言應無證據能力。(三)證人即本件車禍處理警員林
文仁證稱：其發現前開自小客車之右後車輪上有前開輕型機車前
車輪之輪胎印痕，及右後車輪之鋁圈蓋上有新的擦痕，小客車之
鋁合金上與機車的前車輪避震器擦撞等語。但依編號十九照片所
示，上訴人小客車之相對高度並未發現可疑車損，顯見證人所證
不實。(四)原審以小客車之鋁合金上與機車的前車輪避震器擦撞等
情為論據之一；且上開撞擊之力道是否引起振動之感覺，攸關專
業之判斷及上訴人犯罪事實之認定，原審未為必要之鑑定，逕行
判決，調查職責，尚有未盡。(五)原審併依被害人之供述為論據之
一，但被害人於案發驚慌之際，能否瞬間冷靜地記下上訴人所駛
車輛之車號？被害人所受之傷創是否係因本件車禍所引起，即該
受傷之傷痕何以未見擦傷，均待查明釐清，原審未加調查審認，
併有可議云云。查原判決認定上訴人於民國九十二年七月十四日
下午一時十分許，駕駛Ｃ四－一二四二號自小客車，沿台南市○
○路由北往南方向行駛，行經崇學路二六一巷之無號誌交岔路口
時，應注意汽車行駛至交岔路口，轉彎車應讓直行車先行，依當
時天候晴朗、路面乾燥平整、視距良好，客觀上並無不能注意之
情事，竟疏未注意右後方來車，貿然右轉，適張淑雅所騎乘ＤＦ
Ｎ－三八六號輕型機車在該自小客車右後方同向直行，遭該自小
客車右後車輪擦撞前輪，致張淑雅人車倒地，而受有左胸挫傷、
左手臂挫傷及兩膝挫傷等傷害（過失傷害部分未據告訴）。上訴
人明知上情，竟未停車查看，將傷者送醫，反逕自駕車往崇學路
二六一巷逃逸。經張淑雅記下小客車車號，請路人涂敬新代為報
警而循線查獲等情，係依憑上訴人坦承有於上揭時、地，駕駛自
小客車行經前開交岔路口右轉崇學路二六一巷行駛，於路口未曾
下車等情不諱，核與被害人於警詢及偵、審中指訴：其遭上訴人
撞傷，上訴人未停車查看逕行開車離去，及證人涂敬新於警詢、
偵、審中證稱：我聽到撞擊的聲音，轉頭看到一輛車往巷子內行
駛，我再往前走，看到機車騎士倒地，才知道發生車禍。該車的
車尾類似金龜車，沒有後行李箱，當時車流量不大，當時天氣晴
朗，光線很亮，聽到「碰」的大聲到轉頭看，約為一秒鐘，當時
往巷子開的汽車只有一部等語相符。證人林文仁於車禍發生當日
比對二車車損情形時，發現前開自小客車之右後車輪上有前開輕
型機車前車輪之輪胎印痕，及右後車輪之鋁圈蓋上有新的擦痕，
並證稱：上開擦痕應該是自小客車的右後輪與機車前輪擦撞造成
的，小客車上之鋁合金上的擦痕是新痕，有可能是機車的前車輪
避震器擦撞所造成，機車的前輪避震器無明顯之擦痕，機車輪胎
有擦痕各等語相符，並有編號二十、十二之現場照片、道路交通
事故現場圖、道路交通事故調查報告表(一)(二)、舉發違反道路交通
管理事件通知單、診斷證明書等證據，資以證明上訴人有駕駛動
力交通工具肇事，致人受傷而逃逸之事實，因認第一審法院論處
上訴人駕駛動力交通工具肇事，致人受傷而逃逸罪刑，為無不合
，予以維持，並駁回上訴人在第二審之上訴，已敘明其所憑之證
據認定之理由，並以上訴人所辯：其所駕駛之小客車未與被害人
之輕型機車擦撞；其因頸部惡性腫瘤，接受放射線治療，有聽力
障礙，開車時車內正播放音樂、緊閉車窗，縱有發生擦撞，致被
害人受傷亦無從知悉云云，如何不足以採信，於理由中詳加說明
與指駁，並說明上訴人之左耳為極重度感音性聽力障礙並無聽覺
，但右耳聽閾值為二十五分貝，其左耳感音性聽力障礙會影響其
左側聲響之辨識，但不影響從正前方及右方聲響之辨識，此有成
功大學醫學院附設醫院之函文可憑。且上訴人開車時可聽到他車
輛之喇聲，再就上訴人就其所駕駛之自小客車與被害人所騎乘之
機車發生碰撞，致被害人人車倒地受傷以觀，上訴人客觀上應可
輕易查覺車禍等情甚詳。從形式上加以觀察，並無違背法令之情
形存在。按上訴人之右耳聽閾值為二十五分貝，不影響從正前方
及右方聲響之辨識，已如前述，兼以車禍時撞擊聲極大，足認車
禍發生時，上訴人可聽到撞擊聲，且可感受到擦撞之振動力。至
於證人涂敬新於警詢及偵、審中證稱：我聽到撞擊聲，轉頭看見
一輛車往巷子內行駛，且看到機車騎士倒地，才知道發生車禍。
該車的車尾類似金龜車，沒有後行李箱等語，核與上訴人所供：
案發時其駕駛自用小客車由案發地點直駛台南市○○路二六一巷
等情相符，原審就該證人親歷之證言據為認定犯罪之事證，核與
證據法則無違。又卷附之編號十九照片所示，相對高度並未發現
可疑車損，係因右後車輪之鋁圈蓋為動態，故無法比對出相對之
高度之擦撞痕跡。上訴人之小客車之右後車輪鋁圈留有新撞痕跡
，雖與機車前輪之相對高度無撞痕，與事實之認定無涉，即無詳
加論斷之必要。上訴意旨純就原審採證認事職權之適法行使，為
任意之指摘，核與法律所定得為第三審上訴理由之違法情形不相
適合，其上訴為違背法律上之程式，應予駁回。
據上論結，應依刑事訴訟法第三百九十五條前段，判決如主文。
中　　華　　民　　國　九十六　年　　五　　月　　三　　日
                      最高法院刑事第四庭
                          審判長法官  莊　登　照
                                法官  洪　明　輝
                                法官  黃　一　鑫
                                法官  林　秀　夫
                                法官  徐　昌　錦
      本件正本證明與原本無異
                                      書  記  官
中　　華　　民　　國　九十六　年　　五　　月　　八　　日
                                                  Ａ
